【裁判字號】    98,交易,600
【裁判日期】    981026
【裁判案由】    過失傷害
【裁判全文】
臺灣臺中地方法院刑事判決             98年度交易字第600號
公  訴  人  臺灣臺中地方法院檢察署檢察官
被      告  丙○○  38歲（民.
上列被告因過失傷害案件，經檢察官提起公訴（98年度調偵字第
361 號），本院判決如下：
    主  文
丙○○因過失傷害人致重傷，處有期徒刑月，如易科罰金，以
新臺幣壹仟元折算壹日。
    犯罪事實
一、丙○○係於工地內擔任建築模版工作，尚非以駕駛為其主要
    業務或附隨業務。其於民國97年10月6 日，駕駛其配偶所有
    ，該日由其使用之車號PH-8228 號自小客貨車，返回其位於
    臺中縣清水鎮○○○街35號住處時，原應注意汽車停車時，
    於彎道及顯有妨礙其他人、車通行處所不得停車，而依當時
    彎道、車道路面寬3 公尺、路面乾燥、無缺陷及無障礙物之
    情形，丙○○本應注意及此，因認平日該處即均有停放汽車
    且其即居住於該處附近，為圖便利，竟疏未注意及此，即貿
    然於97年10月6 日傍晚約6 時許，逕將該自小客貨車，停放
    於臺中縣清水鎮○○○街48號前屬彎道之道路北往南方向車
    道外側，而該自小客貨車停放後，即佔據該車道近半，該側
    車道僅餘約1.5 至1.7 公尺，供其他車輛通行，丙○○並逕
    自返家休息。嗣於97年10月7 日尚非屬夜間之當日下午5 時
    15分許，適有甲○○○騎乘車號LAC-102 號重型機車行經該
    處，因不明原因，亦疏未能注意車前狀況，並隨時採取必要
    之安全措施，致甲○○○所騎乘之LAC-102 號重型機車右手
    手把部位，擦撞丙○○前開自小客貨車之左側車身。甲○○
    ○因人車失去平衡倒地，致右膝擦挫傷、意識不清併顱內出
    血。丙○○於肇事後，在有偵查犯罪職權之機關尚不知何人
    為肇事者前，即在現場主動向到場處理之司法警察坦承其為
    停車肇事者，並接受裁判；而甲○○○經開刀治療後，仍因
    全失性失語症，致語言能力嚴重毀損。
二、案經甲○○○之配偶乙○○訴由臺灣臺中地方法院檢察署檢
    察官偵查起訴。
    理  由
壹、證據能力部分
    按被告以外之人於審判外之言詞或書面陳述，除法律有規定
    者外，不得作為證據；又被告以外之人於審判外之陳述，雖
    不符前四條之規定，而經當事人於審判程序同意作為證據，
    法院審酌該言詞陳述或書面陳述作成時之情況，認為適當者
    ，亦得為證據。當事人、代理人或辯護人於法院調查證據時
    ，知有第159 條第1 項不得為證據之情形，而未於言詞辯論
    終結前聲明異議者，視為有前項之同意。刑事訴訟法第 159
    條第1 項、第159 條之5 分別定有明文。經查，本判決下列
    所引用之各該被告丙○○以外之人於審判外之陳述（包含書
    面陳述），除公務員職務上製作之紀錄文書，並無顯不可信
    之情況，依刑事訴訟法第159 條之4 第1 款規定，有證據能
    力外，其餘屬傳聞證據部分，檢察官、被告於本院準備程序
    中均表示沒有意見，且迄於言詞辯論終結前亦未聲明異議。
    本院審酌上開證據資料製作時之情況，尚無違法不當及證明
    力明顯過低之瑕疵，亦認為以之作為證據應屬適當，故揆諸
    前開規定，爰依刑事訴訟法第159 條之5 規定，認前揭證據
    資料均有證據能力。
貳、認定犯罪事實所憑之證據及論罪科刑情形
一、訊據被告就前揭犯罪事實均坦承不諱，且據證人即告訴人乙
    ○○於偵訊時，陳稱被害人甲○○○車禍後之身體狀況等情
    （見他字卷第59頁），並有童綜合醫院診斷書號223921號診
    斷證明書、道路交通事故現場圖、道路交通事故調查報告表
    (一)、(二)各1 紙、事故現場暨車損照片共20紙、中華民國身心
    障礙手冊1 份在卷可稽（見98年度他字第1520號卷【下簡稱
    他字卷】第16頁、第24頁至第26頁、第62頁），被告前揭不
    利於己之自白，應認與事實相符。按汽車停車時，於彎道及
    顯有妨礙其他人、車通行處所，不得停車，道路交通安全規
    則第112 條第2 款、第9 款定有明文。被告駕駛汽車停車時
    ，自應注意上述道路交通安全規則之規定，又依前揭卷附之
    道路交通事故現場圖及道路交通事故調查報告表所載，本件
    事故發生時，車道路面寬3 公尺、路面乾燥、無缺陷及無障
    礙物之情形，被告於停放車輛時，並無不能注意之情事，竟
    疏未注意及此，即將車輛停放於屬彎道之車道外側，且於停
    妥車輛後，該車輛已佔據該車道近半，該側原寬3 公尺之車
    道僅餘約1.5 至1.7 公尺，供其他車輛通行，致被害人甲○
    ○○亦因疏未能注意車前狀況，並隨時採取必要之安全措施
    ，而致所騎乘之LAC-102 號重型機車右手手把部位，擦撞被
    告前開自小客貨車之左側車身，被告顯有過失已堪認定。雖
    被害人甲○○○亦同有過失，然並無礙於被告前開過失責任
    之認定。此外，被告過失駕車肇事行為，與被害人甲○○○
    受有右膝擦挫傷、意識不清併顱內出血傷害結果間，具有相
    當因果關係；且被害人甲○○○因前揭傷勢，雖經開刀治療
    後，仍因全失性失語症，致語言能力嚴重毀損，此有明德醫
    院98年10月8 日明醫慶字第480 號函1 紙在卷可稽，從而，
    被害人甲○○○之傷勢已達刑法第10條重傷害之程度，併此
    敘明。綜上所述，本件被告過失致重傷害犯行，事證已臻明
    確，應予依法論科。至起訴書犯罪事實欄雖記載被告另有「
    應注意當該處接近黃昏或入夜將有光線不佳之情形，應預先
    設置反光標識或燈光」，而被告竟疏未設置，致亦有此部分
    之過失情節，然道路交通安全規則第112 條第13款係規定「
    停於路邊之車輛，遇畫晦、風沙、雨雪、霧靄時，或在夜間
    無燈光設備或照明不清之道路，均應顯示停車燈光或反光標
    識。」，而所謂「晦」，係指農曆每月的最後一天，夜晚沒
    有月亮，昏暗之意，從而，本案被害人甲○○○發生車禍，
    既係在97年10月7 日下午5 時15分前，而該時尚非屬日沒之
    時，亦尚未至昏暗，從而，雖被告於停車之際，並未顯示停
    車燈光或反光標識，然被告此部分不作為，尚與本案事故發
    生，無因果關係，併此敘明。
二、按刑法上所謂業務，係指個人基於其社會地位繼續反覆所執
    行之事務，其主要部分之業務固不待論，即為完成主要業務
    所附隨之準備工作與輔助事務，亦應包括在內，此有最高法
    院71年臺上字第1550號判例意旨可參。然鑑於今日汽車駕駛
    相當普遍，每日駕駛汽車前往其執行業務之工作場所者比比
    皆是，且佔參與道路動力交通者相當高之比例，而此等駕駛
    行為僅係駕駛人前往工作場所之例行交通行為，駕駛人並非
    以此駕駛汽車之行為為其主要目的而反覆從事之，且除職業
    駕駛外之多數汽車駕駛，均屬此類駕駛行為，倘認其駕駛自
    用汽車之行為乃主要業務之輔助行為，而認渠在行駛中發生
    之交通過失行為均屬業務過失，則將使刑法上業務過失行為
    之認定過於擴張，而失卻刑事政策上對於業務過失行為加重
    處罰之意義。職是之故，主要業務所附隨之準備工作與輔助
    事務，雖可包含在業務概念之內，惟不宜過於擴張，而須以
    該附隨行為或輔助行為與主要業務行為間具有直接而密不可
    分之關係者，始認其為業務行為，方為妥適，例如販售貨品
    而須駕駛小貨車四處兜售之情形是。本案被告係受僱於工地
    從事建築模版工作，雖需駕駛自小客貨車前往執行業務之工
    地，然該駕駛行為，僅係被告前往工作場所之例行交通行為
    ，尚非以此駕駛汽車之行為為其主要目的而反覆從事之，是
    被告之駕車行為，尚難認係被告之主要業務，抑或附隨業務
    ，合先敘明。又本案被告因過失駕駛行為，致被害人甲○○
    ○受有全失性失語症，致語言能力嚴重毀損之重傷害，核被
    告所為，係犯刑法第284 條第1 項後段之過失致重傷害罪。
    公訴人認被告所為，應依同法第284 條第1 項前段之過失傷
    害罪處斷，依據前開說明，本院認尚有未洽，惟起訴之社會
    基本事實相同，爰依法變更起訴法條。又按刑法第62條所謂
    自首，祇以犯人在犯罪未發覺之前，向該管公務員申告犯罪
    事實，而受裁判為已足，並不以使用「自首」字樣或言明「
    自首」並「願受裁判」為必要（最高法院63 年 度臺上字第
    1101號判例意旨參照）。經查，本案被告於肇事後，在偵查
    犯罪之員警未發覺伊等為犯罪行為人前，即於現場主動向前
    往處理之員警林明德陳稱伊為停車肇事者等情，業據證人林
    明德於本院審理時證述在卷（詳見本院98年10月12日審判筆
    錄），而被告事後復有接受裁判之情，足認被告已符合自首
    之要件，爰依刑法第62條前段規定，減輕其刑。爰審酌被告
    因本次過失之駕車行為，致被害人甲○○○受有上述重傷害
    ，其傷勢非輕，然被害人甲○○○本身亦同有過失，且被告
    犯後坦承犯行，前尚無何前科紀錄，此有臺灣高等法院被告
    前案紀錄表可稽，目前因雙方對於和解金額認定差距過大，
    且被告本身經濟狀況非佳，尚未能達成和解等一切情狀，雖
    公訴人具體求處有期徒刑10月，然本院審酌前情，認仍屬過
    重，核情量處如主文所示之刑，並諭知易科罰金之折算標準
    。
據上論斷，應依刑事訴訟法第299 條第1 項前段、第300 條，刑
法第284 條第1 項後段、第62條前段、第41條第1 項前段，刑法
施行法第1 條之1 第1 項、第2 項前段，判決如主文。
本案經檢察官胡宗鳴到庭執行職務。
中    華    民    國    98    年    10    月    26    日
                     交通法庭   法  官  簡婉倫
以上正本證明與原本無異。
如不服本判決，應於判決送達後10日內，向本院提出上訴書狀，
上訴書狀應「敘述具體上訴理由」，並按他造當事人之人數附繕
本。「切勿逕送上級法院」。
                                書記官  劉易柔
中    華    民    國    98    年    10    月    26    日
附錄本案論罪科刑法條
中華民國刑法第284條第1項
因過失傷害人者，處 6 月以下有期徒刑、拘役或 5 百元以下罰
金，致重傷者，處1 年以下有期徒刑、拘役或5 百元以下罰金。


司法院資訊處製作；財團法人民間司法改革基金會備份。
